臺灣高等法院高雄分院刑事判決　　　　 94年度上易字第384號
上　訴　人　臺灣高雄地方法院檢察署檢察官
被　　　告　甲○○
上列上訴人因被告違反電子遊戲場業管理條例案件，不服臺灣高
雄地方法院94年度易字第210 號中華民國94年4 月27日第一審判
決（起訴案號：臺灣高雄地方法院檢察署93年度偵字第24511 號
），提起上訴，本院判決如下：
     主  文
上訴駁回。
     理  由
一、本案經本院審理結果，認原審以不能證明被告甲○○犯罪，
    諭知無罪判決，核無不當，應予維持，並引用原審判決書所
    記載之理由。
二、檢察官上訴意旨雖又指稱：(一)被告於民國（下同）93年9 月
    1 日，將其夫所有之高雄市前鎮區○○○路40之3 號，出租
    與郭水可，用以經營傳統雜貨店，被告則在該店外開設檳榔
    攤，郭水可承租後，未取得主管機關核發之營業登記證，自
    93年9 月底某日起，於其內擺設電子遊戲機具，嗣於93年10
    月12日18時5 分許，李明祖在該址把玩電子遊戲機台，為警
    查獲等情，為被告所供承，核與郭水可之供述，及證人李明
    祖之證述相符，並有現場照片、租賃契約書、臨檢紀錄表及
    現場圖等附卷可稽，足證被告此部分自白與事實相符；(二)被
    告於偵查中坦承「我只是那天他（指郭水可）去醫院，我幫
    他看店而已」等語。扣案之電子遊戲機台，於查獲時均插電
    營業中。是被告於93年10月12日18時5 分許，代郭水可看顧
    經營，而有客人李明祖在上址把玩，被當場查獲。被告此部
    分自白與證人李明祖所證相符，(三)證人郭水可於警詢供稱「
    我已住院5 、6 個月」：於偵查中供稱「我因生病才叫甲○
    ○幫我看店」等語。郭水可於警詢時，距其承租上開處所，
    僅2 月餘，而郭水可指稱已住院5 、6 個月，足證上開雜貨
    店自始均由被告幫忙經營管理，是其與郭水可有犯意聯絡及
    行為分擔甚明，(四)依警方之臨檢紀錄表中現場處理情形欄所
    載「該店電子遊戲機台擺放陳列密室開門後…………」，益
    徵被告對於上址擺設電子遊戲機台知悉且得控制，被告犯罪
    事證明確，原審法院為無罪判決不當等情。
三、惟查，被告於93年9 月1 日將其夫所有之上開房屋，出租與
    郭水可經營傳統雜貨店，郭水可並未經主管機關核發營業登
    記證，而在其內擺設電子遊戲機台，供客人把玩，93年10月
    12日18時5 分許，有李明祖進入該店內把玩電子遊戲機具，
    為警查獲，斯時郭水可因病住院，由被告代為看顧等情，為
    檢察官及被告所不爭執。茲應審究者，被告是否知悉電子遊
    戲機台之擺設營業，需取得主管機關核發之營業登記證，始
    得營業，及被告是否明知郭水可未取得營業登記證，而故意
    幫忙管理經營。據被告辯稱：我不清楚他（指郭水可）需要
    什麼許可，也不知郭水可經營的電子遊戲場沒有執照，經營
    者是郭水可，是郭水可去醫院看診時，我臨時幫他看店而已
    等語。郭水可於93年11月25日警詢時雖供稱其已住院5 、6
    個月云云。果如郭水可於93年11月25日已住院5 、6 個月，
    如何能於93年9 月1 日與被告簽訂租賃契約，足見郭水可此
    部分供述不實。上開臨檢紀錄表之現場處理情形，雖記載「
    電子遊戲機台擺放陳列密室」，然就現場標示圖及現場照片
    觀之，雜貨店之店面，尚無適當位置可擺放4 台之電子遊戲
    機具，則郭水可將之擺放於「員工休息室」之內，如何能對
    之非議，亦不能執此謂被告之幫忙「看店」，必具有主觀之
    犯意。綜上所，上訴意旨未就被告是否有主觀犯意予以舉
    證，而執前詞指摘原判決不當，為無理由，應予駁回。
據上論斷，應依刑事訴訟法第368條、第373條，判決如主文。
本案經檢察官方娜蓉到庭執行職務。
中　　華　　民　　國　　94　　年　　7 　　月　　29　　日
                  刑事第八庭    審判長法  官  洪慶鐘
                                      法  官  任森銓
                                      法  官  李淑惠
以上正本證明與原本無異。
本判決不得上訴。
中　　華　　民　　國　　94　　年　　8 　　月　　2 　　日
　　　　　　　　　　　　　　　　書　 記　 官  呂素珍
                                                      Ｆ
附件:
臺灣高雄地方法院刑事判決　　　　　　　 94年度易字第210號
公　訴　人　臺灣高雄地方法院檢察署檢察官
被　　　告　甲○○　女　41歲（民國○○年○月○○日生）
　　　　　　　　　　身分證統一編號：Ｚ000000000號
　　　　　　　　　　住高雄市○鎮區○○里○○路7號22樓之2
上列被告因違反電子遊戲場業管理條例案件，經檢察官聲請以簡
易判決處刑（93年度偵字第24511 號），本院簡易庭認不宜依簡
易程序審理（94年度簡字第361 號），簽請改依通常程序判決如
下：
    主  文
甲○○無罪。
    理  由
一、公訴意旨略以：郭水可（另經本院判決有罪在案）明知經營
    電子遊戲場、擺設電子遊戲機具供不特定人使用，應事先向
    主管機關申請營利事業登記證核准後，方得為之。竟基於概
    括之犯意聯絡，意圖營利，於尚未取得主管機關核發之營業
    登記證前，即自民國（下同）93年9 月底某日起，向甲○○
    承租高雄市前鎮區○○○路40之3 號傳統雜貨店內，共同擺
    設電子遊戲機具「新象王」1 台、「金龍鳳」1 台、「滿貫
    大亨」2 台供不特定人投幣開分打玩，嗣於93年10月12日18
    時5 分許（聲請書誤載為93年13日9 時20分），在上址為警
    查獲，並扣得上開電子遊戲機具「新象王」、「金龍鳳」各
    1 台（各含ＩＣ板1 塊）、「滿貫大亨」2 台（含ＩＣ板2
    塊）及現金新台幣（以下同）2,100 元。因認被告甲○○所
    為係違反電子遊戲場業管理條例第15條之未辦理營利事業登
    記者，不得經營電子遊戲場業罪嫌云云。
二、按犯罪事實應依證據認定之，無證據不得認定其犯罪事實。
    又不能證明被告犯罪者，應諭知無罪之判決，刑事訴訟法第
    154 條第2 項、第301 條第1 項分別定有明文。所謂證據，
    係指足以認定被告確有犯罪行為之積極證據而言，該項證據
    自須適合於被告犯罪事實之認定，始得採為斷罪資料。苟積
    極證據不足為不利於被告事實之認定時，即應為有利於被告
    之認定，更不必有何有利之證據，最高法院29年上字第3105
    號、30年上字第816 號分別著有判例可資參照。
三、本件公訴人認被告甲○○涉有違反電子遊戲場業管理條例第
    15條之罪嫌，無非係以：郭水可係向被告承租高雄市前鎮區
    ○○○路40之3 號，用以違法經營電子遊戲場業；且李明祖
    於警詢中亦供承其於93年10月12日18時5 分許、前往上址把
    玩電子遊戲機具前，曾向被告點頭示意等節，為其論據。訊
    據被告固坦承出租高雄市前鎮區○○○路40之3 號予郭水可
    ；且伊於該店外擺設檳榔攤，亦知悉郭水可在該店內擺設電
    子遊戲機具等事實，惟矢口否認有何違反電子遊戲場業管理
    條例犯行，迭以：伊僅係出租房屋予郭水可使用，並不知其
    用途為何；案發當時係因郭水可去看病，伊遂幫忙照顧店，
    且只有這一次等語置辯。經查：
（一）被告前於93年9 月1 日，以其夫黃耀震之名義與郭水可簽
      訂房屋租賃契約，約定以每月3,000 元、將高雄市前鎮區
      ○○○路40之3 號出租予郭水可，用以經營傳統雜貨店，
      被告則於該店外開設檳榔攤；且郭水可於承租上址後，未
      能依法取得主管機關核發之營業登記證，仍自93年9 月底
      某日起，於其內擺設電子遊戲機具「新象王」1 台、「金
      龍鳳」1 台與「滿貫大亨」2 台，供不特定人投幣開分打
      玩，嗣於93年10月12日18時5 分許，因李明祖在該址把玩
      「滿貫大亨」電子遊戲機台而遭警查獲等情，業據被告坦
      承不諱，核與郭水可於警詢、偵查中供述情節相符，並經
      證人李明祖到庭證述綦詳，且有現場照片十六張、與租賃
      契約書、高雄市政府警察局前鎮分局臨檢紀錄表及現場圖
      各一件在卷可稽，足徵被告此部分之自白核與事實相符，
      堪予採信。
（二）按電子遊戲場業管理條例第15條規定：「未依本條例規定
      辦理營利事業登記者，不得經營電子遊戲場業。」，所謂
      電子遊戲場「業」，指「業務」而言。刑法上所謂業務，
      係以事實上執行業務者為標準，指以反覆同種類之行為為
      目的之社會活動而言。故不論該事業是否專營電子遊戲場
      業，亦不問經營是否需達一定規模，即使於原本所營事業
      外，兼營電子遊戲場業，或所經營之電子遊戲場不具相當
      之規模，固均無礙於電子遊戲場業管理條例相關規定之適
      用，然該條既以未依該法為營利事業登記即經營電子遊戲
      場業為其犯罪構成要件，當指行為人除有未依法登記之消
      極行為外，尚有經營電子遊戲場業之積極行為，始足當之
      ，此與一般純粹消極不作為之犯罪，並非完全相同（最高
      法院90年度台非字第173 號判決採同一見解）。再衡諸常
      情，租賃契約當事人於雙方簽訂契約並完成租賃物之交付
      後，即由承租人取得租賃物之使用權，出租人除按時收取
      租金，或應承租人之要求而就租賃物予以修繕、適時察看
      租賃物狀況，或因承租人有違反契約內容之債務不履行情
      事，得依法主張解除或終止契約者外，實未可徒以出租人
      將標的物租與他方使用收益一節，即率爾推認其果有參與
      承租人營業行為之意思。準此，被告既將高雄市前鎮區○
      ○○路40之3 號租予郭水可使用，嗣由郭水可取得該租賃
      物之使用權、用以開設傳統雜貨店，縱被告事後知悉郭水
      可於該址擺放上開電子遊戲機具之情，然其既同時於該址
      外擺設檳榔攤為業，復參以郭水可前於偵查中供認該店係
      其所承租、其因生病才叫被告幫忙看店（93年度偵字第24
      511 號卷第7 頁）等語，另經證人李明祖亦到庭證述其雖
      多次前往郭水可經營之雜貨店把玩電子遊戲機具，但從未
      向被告兌換零錢；因彼此相識、遂向被告點頭示意（94年
      度簡字第361 號卷第26、27頁）等情屬實。準此，被告客
      觀上既未參與上開機台設置維護、零錢兌換之舉，亦未就
      機台營業所得從中獲取利益，且乏積極事證可查悉其於郭
      水可擺設上開機台之初、雙方已有經營電子遊戲場業之共
      同謀議，是其前揭所辯各節，洵非無稽。揆諸上揭說明，
      本件被告乃立於出租人之地位、將租賃標的物租予郭水可
      使用，又僅係臨時代替郭水可照看店務，尚難憑此遽認其
      與郭水可彼此間果有非法經營電子遊戲場業之犯意聯絡與
      分擔行為之實施。
（三）另查，郭水可雖於警詢中陳稱伊已住院5 、6 個月等語，
      惟此節並無相關證明以實其說；且參諸郭水可警詢筆錄之
      記載，其係於93年年11月25日在高雄醫學大學附設中和紀
      念醫院接受員警詢問並製作筆錄，據此推算郭水可至遲應
      於同年6 月間即入院接受治療，然觀乎卷附租賃契約書乃
      係93年9 月1 日所簽訂，並由郭水可親自捺印為憑；又郭
      水可於偵查中復供承其自93年9 月底開始擺放上開機具（
      93年度偵字第24511 號卷第7 頁）等語，是倘郭水可前述
      之情為真，其何以仍得於93年9 月1 日與被告簽訂租賃契
      約、並自同年9 月底起在上址擺設電子遊戲機台營業？從
      而郭水可此部分所述不無相互扞挌之處，自難逕採為被告
      不利之認定。
四、綜前所述，公訴人所述犯罪事實及所憑證據尚難證明被告涉
    有本件未辦理營利事業登記、不得經營電子遊戲場業之犯行
    。職是，被告所辯雖無從概予採信，然其間有合理之懷疑存
    在，無法達到確信其為真實之程度，當不得遽為不利於被告
    之認定。此外，復查無其他積極證據足供證明被告確有公訴
    人所指違反電子遊戲場業管理條例之犯行，揆諸右揭判例意
    旨及說明，即應為被告無罪之諭知。
據上論斷，應依刑事訴訟法301 條第1項，判決如主文。
中　　華　　民　　國　　94　　年　　4 　　月　　27　　日
                  刑事第十七庭  審判長法官 李麗珠
                                      法官 林勇如
                                      法官 陳明呈
以上正本證明與原本無異。
如不服本判決，應於收受送達後10日內向本院提出上訴書狀。
中　　華　　民　　國　　94　　年　　4 　　月　　27　　日
　　　　　　　　　　　　　　　      書記官 林明忠
